【裁判字號】    92,勞訴,49
【裁判日期】    921007
【裁判案由】    給付退休金等
【裁判全文】
臺灣臺北地方法院民事判決                          九十二年度勞訴字第四九號
    原      告  丁○○○
                甲○○○
    共      同
    訴訟代理人  丙○○
    被      告  大清樺企業股份有限公司
    法定代理人  乙○○
右當事人間請求給付退休金等事件，本院於中華民國九十二年九月二十二日行言詞辯
論程序判決如左：
    主      文
被告應給付原告丁○○○新台幣壹佰壹拾柒萬捌仟零玖拾肆元及自民國九十一年七月
十六日起至清償日止，按年息百分之五計算之利息。
被告應給付原告甲○○○新台幣陸拾貳萬玖仟伍佰元及自民國九十一年七月十六日起
至清償日止，按年息百分之五計算之利息。
訴訟費用由被告負擔。
本判決第一項於原告丁○○○以新台幣參拾玖萬參仟元、本判決第二項於原告甲○○
○以新台幣貳拾壹元供擔保後，得假執行。
    事  實
甲、原告方面：
一、聲明：除假執行擔保金額外，如主文所示。
二、陳述：
（一）原告丁○○○為民國二十九年十二月六日生、原告甲○○○二十八年八月六日
      生，皆為六十歲以上之老人，自八十一年八月二十六日起服務於被告大清樺企
      業股份有限公司桃園廠擔任作業員，被告公司於九十一年四月起因經營不善而
      積欠薪資。兩造於九十一年七月十二日在桃園縣政府勞公局進行第一次勞資雙
      方爭議協調會，達成由被告公司於九十一年七月十五日為原告辦理退休之承諾
      ，詎屆期未獲辦理。同年九月二十日桃園縣政府勞工局召開之「第二次勞資爭
      議協調會」，被告在檢園縣政府勞工局合法送達通知下，仍未出席或提供書面
      說明。被告應依兩造間之勞動契約給付原告丁○○○積欠工資十萬一千零九十
      四元、原告甲○○○積欠工資八萬零五百元。原告鄧甜妹在被告公司工作期間
      自八十一年八月二十六日起至九十一年七月十五日止，共十年，二十個基數，
      平均工資四萬二千元，依勞動基準法第五十五條規定請求被告給付原告徐甜妹
      退休金八十四萬元。又原告甲○○○之工作期間自八十一年三月二日起至九十
      一年七月十五日止，共十年五個月，二十一個基數，平均資二萬三千元，依前
      揭規定得請領退休金四十八萬三千元。
（二）原告丁○○○之勞工保險投保年資二十四年，前十五年每年一個基數，後九年
      每年二個基數，合計三十三個基數。依「勞工保險投保薪資分級表」規定，
      應以月投保薪資四萬二千元投保第二十二級，勞保老年給付以最近三年（三十
      六個月）平均投保金額為投保薪資，被告公司於八十九年五月以前皆以一萬八
      千三百元投保，自八十九年五月至九十一年七月（二十六個月）以四萬二千元
      投保，其投保薪資以多報少差額二十三萬七千元，依法應由被告賠償。原告甲
      ○○○勞工保險投保年資二十年，前十五年每年一個基數，後五年每年二個基
      數  ，合計二十五個基數。依「勞工保險投保薪資分級表」規定，應以月投保
      薪資二萬四千元投保第十級，勞保老年給付以最近三年（三十六個月）平均投
      保金額為投保薪資，被告公司於八十九年五月以前皆以一萬七千四百元投保，
      自八十九年五月至九十一年七月（二十六個月）以二萬四千元投保，其投保薪
      資以多報少差額六萬六千元。原告等乃依勞工保險條例第七十二條規定，請求
      被告賠償上開金額。
（三）綜上，被告應給付原告丁○○○工資十萬一千零九十四元、退休金八十四萬元
      、勞工保險老年給付差額損失二十三萬七千元，合計一百一十七萬八千零九十
      四元。被告應給付原告甲○○○工資八萬零五百元、退休金四十八萬三千元、
      勞工保險老年給付差額損失六萬六千元，合計六十二萬九千五百元。
三、證據：提出被告公司基本資料列印本一份、勞資爭議協調會會議記錄影本二份、
    勞工保險被保險人投保資料表影本二份、薪資明細二份為證。
乙、被告方面：
    被告未於言詞辯論期日到場，亦未提出書狀作何聲明或陳述。
丙、本院依職權函請勞工保險局查復被告之投保資料。
    理  由
一、原告起訴時請求被告為原告辦理中央信託局「大清華企業股份有限公司勞工退休
    準備金專戶」退休金給付部分，於本院九十二年九月二十二日審理時，已就此部
    分撤回，核與民事訴訟法第二百六十二條第一項訴之撤回規定相符，應予准許。
    本件被告未於言詞辯論期日到場，無民事訴訟法第三百八十六條所列各款情形，
    依原告之聲請，由其一造辯論而為判決。
二、原告主張之前揭事實，已據其提出與所述相符之被告公司基本資料一份、勞資爭
    議協調會會議記錄影本二份、勞工保險被保險人投保資料表影本二份、薪資明細
    二份為證，原告丁○○○於八十九年一月至三月更正調整後投保薪資由三萬零三
    百元調整為四萬二千元、原告甲○○○之投保薪資於八十九年五月二十三日投保
    薪由一萬七千四百元調整為二萬四千元，有勞工保險局保承行字第○九二一○二
    六○○四○號函及函附之投保薪資調整表二份可證；而被告未提出任何聲明和陳
    述，亦未提出書狀答辯以供斟酌，應認原告之主張為可採信。
二、按勞工退休金之給與標準按其工作年資，每滿一年給與兩個基數，未滿半年者以
    半年計，其退休金基數之標準，係指核准退休時一個月平均工資。勞動基準法第
    五十五條第一項第一款、第二項定有明文。次按勞工保險老年給付按被保險人退
    休之當月起前三年之平均月投保薪資計算；被保險人參加保險之年資合計滿一年
    ，年滿六十歲或女性被保險人年滿五十五歲退職者，得請領老年給付被保險人請
    領老年給付者，其保險年資合計每滿一年按其平均月投保薪資，發給一個月老年
    給付；其保險年資合計超過十五年者，其超過部分，每滿一年發給二個月老年給
    付；投保單位，將投保薪資金額以多報少或以少報多者，勞工因此所受損失，應
    由投保單位賠償之，勞工保險條例第十九條第二項後段、第五十八條第一項第一
    款、第五十九條前段、第七十二條第二項後段亦有明文。
三、被告積欠原告徐鄧甜妹十萬一千零九十四元、原告甲○○○八萬零五百元。原告
    徐鄧甜妹之平均工資為四萬二千元，其工作年資自八十一年八月二十六日至九十
    一年七月十五日，共十年，退休金基數為二十個基數，被告應給付原告丁○○○
    退休金八十四萬元（00000 00=840000），又原告甲○○○平均工資為二萬三千
    元，工作年資自八十一年三月二日起至九十一年七月十五日止，共十年五個月，
    退休金基數為二十一個基數，被告應給付原告甲○○○退休金四十八萬三千元（
    00000 00=483000）。另原告丁○○○勞工保險總投保年資二十四年，前十五年
    每年一個基數，後九年每年二個基數，合計三十三個基數（00000 00=0000000）
    ，惟被告於八十九年五月前以一萬八千三百元投保，八十九年五月至九十一年七
    月以四萬二千元投保，短少十個月，故而短差老年給付〈（00000-00000）10=23
    7000〉。原告甲○○○勞工保險總投保年資二十年，合計二十五個基數（00000
    00=600000），八十九年五月前皆以一萬七千四百元投保，八十九年五月至九十
    一年七月以二萬四千元投保〈 (00000-00000）10 =66000〉。從而，原告基於勞
    動契約、勞動基準法第五十五條、勞工保險條例第七十二條第二項法律關係，請
    求被告給付原告丁○○○工資十萬一千零九十四元、退休金八十四萬元、勞工保
    險老年給付差額損失二十三萬七千元，合計一百一十七萬八千零九十四元（
    101094+840000+237000=0000000）；給付原告甲○○○工資八萬零五百元、退休
    金四十八萬三千元、勞工保險老年給付差額損失六萬六千元，合計六十二萬九千
    五百元（80500+483000+66000=629500），及均自退休次日起自九十一年七月十
    六日起至清償日止，按年息百分之五計算之利息，為有理由，應予准許。
三、原告陳明願供擔保，請求宣告假執行，核無不合，茲酌定相當之擔保金額，予以
    准許。
四、結論：本件原告之訴為有理由，依民事訴訟法第三百八十五條第一項前段、第七
    十八條、第三百九十條第二項，判決如主文。
中      華      民      國    九十二    年      十      月      七      日
                                    勞工法庭 法  官    李維心
正本係照原本作成
如對本判決上訴，須於判決送達後廿日內向本院提出上訴狀
中      華      民      國    九十二    年      十      月      七      日
                                          書記官    林梅珍


司法院資訊處製作；財團法人民間司法改革基金會備份。
